【裁判字號】    97,消債更,5
【裁判日期】    980123
【裁判案由】    更生事件
【裁判全文】
臺灣板橋地方法院民事裁定             97年度消債更字第5號
聲  請  人  甲○○
上列當事人因消費者債務清理事件聲請更生及保全處分，本院裁
定如下：
    主  文
聲請駁回。
聲請費用由聲請人負擔。
    理  由
一、按債務人與金融機構協商成立者，不得聲請更生或清算，但
    因不可歸責於己之事由，致履行顯有重大困難者，不在此限
    ；本條例施行前，債務人依金融主管機關協調成立之中華民
    國銀行公會會員辦理消費金融案件無擔保債務協商機制與金
    融機構成立之協商，準用前項之規定，消費者債務清理條例
    第151條第 5項、第6項分別定有明文。又聲請更生或清算不
    合程式或不備其他要件者，法院應以裁定駁回之，但其情形
    可以補正者，法院應定期間先命補正，復為同條例第 8條所
    明定。
二、本件聲請意旨略以：聲請人有不能清償債務之情事，目前債
    務總金額為新臺幣（下同）3,829,347 元，消費者債務清理
    條例施行前，曾依照中華民國銀行公會會員辦理消費金融案
    件無擔保債務協商機制，與其最大債權金融機構中國信託商
    業銀行股份有限公司（下稱中國信託銀行）成立協商，雙方
    約定聲請人自民國95年4 月起，分80期，利率0.00% ，每月
    10 日 以61,479元依各債權銀行債權金額比例清償其各項債
    務，直至全部清償為止。惟聲請人95年時固定薪資僅約為60
    ,000 元 ，已顯不足以支應前開協商月付金，嗣於96年1 月
    31日又逢配偶劉修建因非自願性因素離職，致其家庭經濟更
    顯雪上加霜，因此其迫於無奈，在繳款至96年6 月計14期後
    不得不選擇毀諾，其債務處理進度又為中斷，毀諾實乃本人
    所不願見卻又僅能無奈面對之情況，其實具有不可歸責於己
    之事由所致，再因為公司業務緊縮原由其所操作配合代理的
    公司業務停止合作，及因其遭鈞院民事執行處強制執行扣薪
    3 分之1 影響公司商譽，致被卸除業務經理一職，並調降薪
    資為43,000元，更增添經濟困難，綜上情事，懇請鈞院鑒察
    裁定開始更生程序等語。
三、經查：
  (一)聲請人前於95年 3月30日參加中華民國銀行公會會員辦理消
    費金融案件無擔保債務協商機制，與最大債權金融機構中國
    信託銀行成立協商，並於96年7 月通報毀諾等情，有聲請人
    提出之銀行公會協議書、無擔保還款計畫表及中國信託等債
    權人之民事陳報狀等件在卷可稽，是聲請人向本院聲請更生
    ，須符合「不可歸責於己致履行顯有重大困難事由」之要件
    ，方為適法。
  (二)聲請人以協商月付金大於其月收入，且其配偶劉修建因非自
    願性因素離職，主張其毀諾協商條件具有不可歸責之事由等
    語。惟查，參以聲請人95年度稅務電子閘門財產所得調件明
    細表及96年度各類扣繳暨免扣繳憑單（見本院卷第21頁以下
    ），其於95年間每月平均收入約為70 ,223 元（計算式：84
    2,679 12），而96年間的每月平均收入則約為72,375元（
    計算式：868,506 12），足見聲請人每月之收入不但未低
    於協商月付金額，甚至有逐年增加之情形，故聲請人主張協
    商月付金高於其每月收入因而毀諾云云，並無理由。又聲請
    人主張其配偶非自願性失業乙節，惟依勞動基準法第11條第
    1 項第2 款及第17條之規定，聲請人配偶劉修建之雇主應依
    照其工作年數發給資遣費，使其不致因離職而頓失生活依靠
    ，復依就業保險法第11條及第16條規定，劉修建亦得藉由請
    領失業給付以維持生活，均足減輕聲請人之負擔，使能繼續
    履行債務；且參諸聲請人之配偶劉修建為49年7 月3 日生，
    有聲請人提出之戶籍謄本可憑（見本院卷第30頁），現年48
    歲，正值壯年，應得另覓新職以分擔家計。再者，聲請人主
    張其遭任職公司調降薪資為43,000元乙節，依聲請人提出之
    正聯股份有限公司調薪證明書（見本院卷第29頁）之記載係
    自98年2 月1 日始生效力，足見聲請人毀諾，實與其薪資遭
    調降無關。另聲請人主張其子及母患有身心障礙，支出龐大
    云云，並提出其子劉冠廷、母江李怨之身心障礙手冊影本各
    1 紙為憑（見本院卷第24、25頁）。惟聲請人之子劉冠廷係
    於90年11月22日即經鑑定領有身心障礙手冊，則聲請人之子
    劉冠廷之相關生活支出，應於聲請人協商之際即已納入考量
    ；另聲請人之母江李怨固領有輕度肢障之身心障礙手冊，惟
    聲請人並未就其母之相關必要支出及是否除聲請人之外無其
    他扶養人舉證說明，從而聲請人以此主張毀諾係因不可歸責
    於己之事由，亦乏依據。
四、綜上所述，本件聲請人既無消費者債務清理條例第151 條第
    5 項但書所規定不可歸責於己之事由，而其向本院聲請更生
    ，應屬聲請之要件不備，且該欠缺又無從補正，依首揭條文
    規定，自應駁回其更生之聲請。又本件更生之聲請既遭駁回
    ，則本院先前保全處分之裁定即失所附麗，應併予駁回，爰
    裁定如主文。
五、另目前銀行公會就曾經參加95年度債務協商毀諾之債務人，
    提供「個別協商一致性方案」使能再進行協商，聲請人倘有
    履債上之困難，尚非不得與萬泰銀行等債權人，再次進行解
    決債務之商談，以謀求適當之履行條件，附此敘明。
中    華    民    國    98    年    1     月    23    日
                  民事第二庭  法  官  張筱琪
上為正本係照原本作成
如不服本裁定，應於裁定送達後10日內，以書狀向本院提出抗告
，並繳納抗告費新臺幣1千元
中    華    民    國    98    年    1     月    23    日
                              書記官  連思斐


司法院資訊處製作；財團法人民間司法改革基金會備份。
